臺灣高等法院臺中分院民事裁定
111年度聲字第47號
聲  請  人  鄭鴻滄  
            鄭鴻忠  


相  對  人  陳建村  
上列聲請人因與相對人間請求返還股票事件（本院111年度上字
第177號），聲請訴訟救助，本院裁定如下：
    主  文
聲請駁回。
    理  由
一、本件聲請意旨略以：本件聲請人提起上訴，因聲請人遭相對
    人等掏空，已無資力支出訴訟費用，且原審認定事實、適用
    法律茲有疑義，本件非顯無勝訴之望，爰依民事訴訟法第10
    7條第1項之規定，請求准予第二審裁判費之訴訟救助等語。
二、按當事人無資力支出訴訟費用者，依民事訴訟法第107條規
    定，法院固應依聲請准予救助，惟所謂無資力係指窘於生活
    ，且缺乏經濟信用者而言（最高法院43年度台抗字第152號
    裁判意旨參照）。申言之，若非取給於自己或家族所必須之
    生活費不能支出訴訟費用，且無籌措款項以支出訴訟費用之
    信用技能，方能謂之為無資力支出訴訟費用。且此項請求救
    助之事由，依同法第109條第2項、第284條之規定，應提出
    能即時調查之證據以釋明之，是法院調查聲請人是否無資力
    支出訴訟費用，專就聲請人提出之證據為之，如聲請人並未
    提出證據，或依其提出之證據，未能信其無資力支出訴訟費
    用之主張為真實，即應將其聲請駁回，並無派員調查之必要
    （最高法院26年滬抗字第34號裁判意旨參照）。又訴訟救助
    聲請人在原審曾經繳納裁判費，而於訴訟進行中不能釋明其
    經濟狀況確有何重大之變遷，不能遽請救助（最高法院17年
    度聲字第124號、88年度台聲第88號裁定意旨參照）。
三、本件聲請人對於臺灣苗栗地方法院（下稱苗栗地院）110年
    度訴字第284號請求返還股票事件所為判決，提起上訴，未
    繳納裁判費，聲請人以其因遭相對人等掏空，已無資力支出
    訴訟費用等情，聲請訴訟救助。然查，聲請人提起本案訴訟
    之初，曾於民國110年8月2日向苗栗地院繳納第一審裁判費
    新臺幤20,800元，有苗栗地院自行收納款項收據1紙在卷可
    稽（見原審卷第9頁），則聲請人在苗栗地院既曾繳納第一
    審裁判費，其提起本件上訴後聲請訴訟救助，復未提出可即
    時調查之證據，釋明其於繳納第一審裁判費後經濟狀況確有
    何重大之變遷，自難認其為無資力支出訴訟費用之人。是以
    ，聲請人聲請本件訴訟救助，揆諸首開說明，自有未合，應
    予駁回。
四、據上論結，本件聲請為無理由，依民事訴訟法第95條、第78
    條，裁定如主文。
中　　華　　民　　國　　111 　年　　4 　　月　　11　　日
　　　　　　　　　　民事第三庭  審判長法　官  黃玉清
　　　　　　　　　　　　　　          法　官  葛永輝
　　　　　　　　　　　　　　　        法　官  許旭聖
正本係照原本作成。 
如不服本裁定應於裁定送達後10日內向本院提出抗告理由狀（須
按他造人數附具繕本），並繳納抗告裁判費新台幣1000元。因疫
情而遲誤不變期間，得向法院聲請回復原狀。

                                      書記官  陳麗玉  
　　　　　　　　　　　　　　　　　　　  
中　　華　　民　　國　　111 　年　　4 　　月　　11　　日